臺灣新北地方法院民事裁定　　　　　　 110年度訴字第2141號
聲　請　人
即　參加人　詹凱傑　
原　　　告　廖顏碧凰

　　　　　　廖俊傑　
　　　　　　詹士智　

被　　　告　新北市政府

法定代理人　侯友宜　
上列當事人間排除侵害等事件，聲請人聲請參加訴訟，本院裁定
如下：
    主  文
訴訟參加之聲請駁回。
聲請參加費用由聲請人負擔。
    理  由
一、按就兩造之訴訟有法律上利害關係之第三人，為輔助一造起
    見，於該訴訟繫屬中，得為參加，民事訴訟法第58條第1 項
    定有明文。所謂有法律上利害關係之第三人，係指本訴訟之
    裁判效力及於第三人，該第三人私法上之地位，因當事人之
    一造敗訴，而將致受不利益，或本訴訟裁判之效力雖不及於
    第三人，而第三人私法上之地位因當事人之一造敗訴，於法
    律上或事實上依該裁判之內容或執行結果，將致受不利益者
    而言；故若僅有事實上之利害關係，則不得為參加。申言之
    ，所謂第三人就兩造之訴訟，有法律上利害關係，指兩造訴
    訟之訴訟標的法律關係與其他主要爭點，與第三人法律上地
    位，有前提與結論之關係而言，賦予具備此關係之第三人參
    加訴訟，第三人即能利用兩造之訴訟程序，陳述有利主張及
    提出證據，使法院於裁判時，可併就與第三人利害有關之事
    項作成更周延之判斷。反之，若兩造訴訟之結果，僅足使第
    三人在情感上、經濟上或其他層面受影響者，該第三人即非
    有法律上利害關係之人，自無使其參加訴訟必要（最高法院
    23年抗字第1259號裁定、51年台上字第3038號判決、99年度
    台抗字第981 號及100 年度台抗字第1008號裁定意旨參照）
    。
二、經查，原告廖顏碧凰主張其所有之新北市○○區○○段000
    地號（所有權全部）、原告廖俊傑所有同地段744-2 地號（
    所有權全部）及原告詹士智所有同地段744-1 地號（應有部
    分四分之一），均未規劃為都市計畫案之道路用地，而係規
    劃為第一種住宅區，且亦非既成道路，詎竟遭被告以既成道
    路為由，在其上建置水溝、柏油路面，爰依民法第821 條、
    第767 條規定，請求被告將系爭土地內之水溝、柏油路面等
    地上物拆除並返還予全體共有人；且被告應賠償拆除原告所
    設置之保安圍籬之費用。
三、聲明參加人詹凱傑於民國110 年9 月14日具狀聲請參加上開
    訴訟，並陳明其為新北市○○區○○段000 地號之所有權人
    ，系爭土地與其所有之土地均與新北市鶯歌區永利街比鄰，
    且其所有之土地亦有部分遭被告建置水溝及柏油路，是其對
    被告之法律上主張，與原告等人上開訴訟之請求權基礎事實
    同一，具有法律上利害關係等語。然查，本件訴訟標的為所
    有權人之物上請求權，而系爭土地為原告三人所有，核與聲
    明參加人私權之增減無涉，故若原告三人獲勝訴判決，對於
    聲明參加人私法上地位或私法上之權利義務關係，並無不利
    之影響，至於系爭土地及聲明參加人所有之土地是否均因被
    告未依都市計畫內容所訂之地點及位置修設而遭占用，對於
    聲明參加人而言，至多僅具事實上或經濟上利害關係，原告
    三人向被告請求返還無權占用之土地，與聲明參加人之主張
    ，係屬個別之認定，揆諸上開說明，非屬本件訴訟有法律上
    利害關係之人，不得於本件訴訟聲明訴訟參加。從而，聲請
    人聲請於法不合，應予駁回。
三、爰裁定如主文。
中    華    民    國   110    年    11    月    16    日
                  民事庭第五庭  法  官  曹惠玲
以上正本係照原本作成。
如對本裁定抗告須於裁定送達後10日內向本院提出抗告狀，並繳
納抗告費新臺幣1,000元。
中    華    民    國   110    年    11    月    16    日
                                書記官  涂菀君